【裁判字號】    92,裁,265
【裁判日期】    920227
【裁判案由】    土地重劃
【裁判全文】
最  高  行  政  法  院  裁  定                    九十二年度裁字第二六五號
    抗告人  甲○○○
                      送達代收.
右抗告人因與相對人宜蘭縣政府間土地重劃事件，對於中華民國九十一年七月二十四
日臺北高等行政法院九十年度訴字第四八九四號裁定提起抗告，本院裁定如左︰
    主  文
抗告駁回。
抗告訴訟費用由抗告人負擔。
    理  由
一、按抗告法院認抗告為不合法或無理由者，應為駁回抗告之裁定，行政訴訟法第二
    百七十二條準用民事訴訟法第四百九十二條第一項定有明文。
二、本件抗告意旨略謂：現行訴願法第十四條第一項、第二項規定，訴願提起期間為
    三十日；利害關係人之提起訴願期間，則以知悉時起算；行政處分到達或公告後
    已逾三年者，利害關係人仍不得提起訴願。惟修正前之訴願法就利害關係人之訴
    願期間，係以知悉時起算，並無逾三年即失權之除斥期間之規定。又查本件原處
    分，自始至終均未送達抗告人，抗告人無法知悉，故而無法提出訴願以撤銷違法
    處分，抗告人嗣後因調閱土地登記簿謄本，依上載註記始得知悉本件原處分。原
    審及原訴願決定機關未察，而駁回抗告人之訴願及起訴，實屬不當，為此求為廢
    棄原裁定云云。
三、本院按：「訴願之提起，應自行政處分達到或公告期滿之次日起三十日內為之。
    」「利害關係人提起訴願者，前項期間自知悉時起算。但自行政處分達到或公告
    期滿後，已逾三年者，不得提起。」「本法修正條文之施行日期，由行政院以命
    令定之。」現行訴願法第十四條第一項、第二項、第一百零一條第二項分別定有
    明文。行政院業已規定修正之訴願法之施行日期為八十九年七月一日，則自該日
    起，修正之訴願法有關利害關係人訴願期間之規定即開始施行。次按「原訴願人
    以外之利害關係人既未受原決定之送達其提起再訴願之期間應由知悉時起算何時
    知悉應負證明之責。」司法院院字第一四三○號解釋亦已作成解釋。查本件抗告
    人對相對人五十七年五月十三日宜府地劃字第二四七八八號函之處分不服，於八
    十九年七月十九日以利害關係人之資格提起訴願，原決定機關以其已逾訴願法第
    十四條第二項所定之期間，而為訴願不受理之決定，原裁定亦遞予維持，核均無
    不合。抗告人雖以前開各詞提起抗告，惟依前開說明，本件抗告人之訴願業已逾
    期，抗告人以修正前之訴願法並無利害關係人之訴願於行政處分作成逾三年後即
    不得提起之規定，認原裁定不當，尚無足取。況抗告人提起訴願，並未證明其何
    時知悉本件行政處分之作成，徒以其嗣後因調閱土地登記簿謄本始知悉行政處分
    之存在，即謂其係於法定期間提起訴願，依前開司法院解釋，亦非有理。抗告人
    抗告意旨執前詞求為廢棄原裁定，為無理由，應予駁回。
三、依行政訴訟法第二百七十二條、第一百零四條、民事訴訟法第四百九十二條第一
    項、第九十五條、第七十八條，裁定如主文。
中    華    民    國    九十二      年      二        月    二十七      日
                    最 高 行 政 法 院  第 三 庭
                                審 判 長 法  官      葉  振  權
                                         法  官      鄭  淑  貞
                                         法  官      吳  錦  龍
                                         法  官      劉  鑫  楨
                                         法  官      吳  明  鴻
右  正  本  證  明  與  原  本  無  異
                                         法院書記官  阮  桂  芬
中    華    民    國    九十二      年      二        月    二十七      日


司法院資訊處製作；財團法人民間司法改革基金會備份。
